【裁判字號】    98,上易,1923
【裁判日期】    981231
【裁判案由】    竊盜
【裁判全文】
臺灣高等法院臺中分院刑事判決        98年度上易字第1923號
上  訴  人  臺灣彰化地方法院檢察署檢察官
被      告  甲○○
                      1號
上列上訴人因被告竊盜案件，不服臺灣彰化地方法院98年度易字
第986號中華民國98年11月3日第一審判決（起訴案號：臺灣彰化
地方法院檢察署98年度偵字第823號），提起上訴，本院判決如
下：
    主  文
上訴駁回。
    理  由
一、依刑事訴訟法第350條、第361條、第362條、第367條規定，
    不服地方法院之第一審判決而上訴者，須提出上訴書狀，並
    應敘述具體理由，為上訴必備之程式；其所提出之書狀未敘
    述上訴理由，或僅曾以言詞陳述上訴理由者，均應於上訴期
    間屆滿後二十日內補提理由書於第一審法院。第一審法院經
    形式審查，認逾期未補提上訴理由者，應定期間先命補正；
    逾期未補正者，為上訴不合法律上之程式，應以裁定駁回。
    倘已提出上訴理由，但所提非屬具體理由者，則由第二審法
    院以上訴不合法律上之程式，判決駁回。而所謂具體理由，
    必係依據卷內既有訴訟資料或提出新事證，指摘或表明第一
    審判決有何採證認事、用法或量刑等足以影響判決本旨之不
    當或違法，而構成應予撤銷之具體事由，始克當之（例如：
    依憑證據法則具體指出所採證據何以不具證據能力，或依憑
    卷證資料，明確指出所為證據證明力之判斷如何違背經驗、
    論理法則）；倘僅泛言原判決認定事實錯誤、違背法令、量
    刑失之過重或輕縱，而未依上揭意旨指出具體事由，或形式
    上雖已指出具體事由，然該事由縱使屬實，亦不足以認為原
    判決有何不當或違法者（例如：對不具有調查必要性之證據
    ，法院未依聲請調查亦未說明理由，或援用證據不當，但除
    去該證據仍應為同一事實之認定），皆難謂係具體理由，俾
    與第二審上訴制度旨在請求第二審法院撤銷、變更第一審不
    當或違法之判決，以實現個案救濟之立法目的相契合，並節
    制濫行上訴（最高法院97年度臺上字第892號判決意旨可資
    參照）。又理由是否具體，則屬第二審法院審查之範圍，不
    在命補正之列，亦即上訴書狀已記載理由，並有具體之敘述
    時，其上訴既屬合法，第二審法院固應就其理由之是否可取
    ，為實體之審理及判斷；如認其上訴書狀雖記載理由，但並
    未具體敘述時，則無須再命補正，可逕認其上訴不合法，以
    判決駁回之（此有最高法院97年度臺上字第1281號判決意旨
    可參）。
二、本案上訴人即公訴人不服原審判決提起上訴，其上訴書所載
    理由略謂：本件被告確實持有被害人乙○○於97年1月14日
    在其工作地點所失竊之Sony Ericsson、型號k168i（序號
    000000000000000）手機1支，被告並於97年10月間將該手機
    售予大潤發通信廣場負責人吳福欣，且被告經測謊鑑定結果
    ，對於是否偷竊手機，呈現不實反應，另參酌被告已有數次
    竊盜前案紀錄，其辯稱前開手機係拾獲，實難採信。原審未
    詳予審酌，即認為被告甲○○並無竊盜犯行，顯然有誤，難
    認原判決允當，為此提起上訴，請撤銷原判決，另為適當之
    判決等語。
三、查上訴人所提之上訴理由，業經原審於判決書中敘明：「依
    上開卷證所示，固可認定被害人乙○○確於前述時、地遭不
    明人士竊取皮包1個，且該只皮包內所放置之行動電話曾經
    由被告販售予通訊行，惟觀諸前揭卷附監視器影像截取畫面
    ，僅能查知嫌疑人為兩名頭戴安全帽身穿長袖上衣之男子，
    而無法窺見其面容，尚難遽認被告於案發時確曾前往現場。
    ...被告於到案後始終自承：我承認侵占遺失物罪，我沒有
    把行動電話交給警方是我的錯等語，足見被告對於行動電話
    未經合法取得一節，內心存有某種不法認識，惟持有贓物之
    方式或有多端，除竊盜外，經由撿拾、向他人購買或受讓而
    取得均屬可能之原因，而此類方式亦均可能構成犯罪行為，
    是以被告就測試者所詢：『你有沒有偷這隻手機？』、『這
    隻手機是不是你偷的？』等問題產生不實反應時，其內心緊
    張、波動原因有無多種可能性，尚有考量斟酌之餘地，似無
    法依此鑑定結果直接判定被告之犯罪行為確係竊盜無訛。
    ...證人吳福欣所指與被告一同來店販售行動電話之證人賴
    憲佐，於97年1月14日案發時係在監服刑...是其所述顯不足
    以證明被告與本件竊盜犯行有直接關聯。此外，本案並無任
    何現場目擊證人得以證明係被告下手行竊，且警方亦未能於
    竊案現場採得任何被告曾到過現場之跡證（如指紋或唾液）
    ，又警方查扣行動電話時，距被害人乙○○遺失該行動電話
    之日，已逾10月之久，而被告於警詢時自稱撿到行動電話之
    時間係在97年4、5月間，與案發時間亦已相隔3、4個月，是
    難認被告所辯與常情有顯然未合之處。」（參原判決第2-4
    頁）。本院經核其認事用法並無不當，上訴意旨置原判決所
    為明白論斷於不顧，仍持已為原判決指駁說明之陳詞再事爭
    辯，及對於原審法院取捨證據與自由判斷證據證明力之職權
    行使，徒以自己之說詞，泛指其為違法，或與判決本旨無關
    之細節，漫為爭執，難認符合首揭之上訴具體理由。
四、綜上所述，本院依形式上觀察認原審判決認事用法並無違法
    或不當之處，公訴人上訴理由並未依據卷內既有訴訟資料或
    提出新事證，指摘或表明第一審判決有何採證認事、用法或
    量刑等足以影響判決本旨之不當或違法，而構成應予撤銷之
    具體事由，自非屬得上訴第二審之具體理由。依上揭法律規
    定及判決意旨，公訴人提起之第二審上訴不合法律上程式，
    爰不經言詞辯論，判決駁回上訴。
據上論斷，應依刑事訴訟法第367條前段、第372條，判決如主文
。
中    華    民    國    98    年    12    月    31    日
            刑事第五庭  審判長法  官  趙  春  碧
                              法  官  何  秀  燕
                              法  官  林  宜  民
以上正本證明與原本無異。
不得上訴。
                              書記官  吳  雅  菁
中    華    民    國    98    年    12    月    31    日


司法院資訊處製作；財團法人民間司法改革基金會備份。
